臺灣屏東地方法院刑事判決　　　　　　　96年度訴字第1287號
公　訴　人　臺灣屏東地方法院檢察署檢察官
被　　　告　甲○○
　　　　　　　　　　現因另案.
上列被告因違反毒品危害防制條例案件，經檢察官提起公訴（96
年度毒偵字第1926號），嗣被告於本院準備程序進行中先就被訴
事實為有罪之陳述，本院告知被告簡式審判程序之旨，並聽取當
事人之意見後，裁定改由受命法官獨任依簡式審判程序審理，本
院判決如下：
    主  文
甲○○施用第一級毒品，累犯，處有期徒刑壹年陸月，扣案之注
射針筒壹支沒收銷燬之。
    事  實
一、甲○○前於民國88年間因施用毒品案件，經本院以88年毒聲
    字第2321號裁定觀察、勒戒，於89年3 月1 日因認無繼續施
    用毒品傾向而出所；嗣於上開觀察勒戒執行完畢之5 年內之
    91、92年間又因施用毒品案件，由臺灣高雄地方法院檢察署
    檢察官提起公訴並聲請觀察勒戒及強制戒治，經臺灣高雄地
    方法院於93年3 月22日以92年度訴字第2308號判處有期徒刑
    6 月確定，觀察勒戒部分於92年9 月5 日執行完畢，92年9
    月24日因強制戒治出所，戒治部分於93年1 月29日因法律修
    正而終結戒治程序。又於95年間再因施用毒品案件，經本院
    分別以95年度訴字第357 號、95年度簡字第1172號、95年度
    訴字第649 號各判處有期徒刑10月、4 月、1 年確定，嗣經
    本院於96年7 月16日以96年度聲減字第447 號裁定減刑，並
    裁定前二者應執行有期徒刑6 月，後者減為有期徒刑6 月，
    而於96年7 月16日執行完畢。詎仍未戒除吸食毒品之惡習，
    復基於施用第一級毒品海洛因之犯意，於96年9 月22日15時
    許，在屏東縣新園鄉○○村○○路「慈性佛堂」內，以將海
    洛因置入注射針筒內注射入手臂血管之方式，非法施用第一
    級毒品海洛因1 次。嗣為警於同日15時20分許執行防搶勤務
    時，在「慈性佛堂」內見甲○○及案外人方正安形跡可疑，
    經警向前盤查並徵得甲○○同意採尿送驗呈嗎啡陽性反應而
    查獲，並扣得其所有供其犯罪所用之注射針筒1 支。
二、案經屏東縣警察局東港分局報請臺灣屏東地方法院檢察署檢
    察官偵查起訴。
    理  由
壹、程序部份
一、按除被告所犯為死刑、無期徒刑、最輕本刑為3 年以上有期
    徒刑之罪或高等法院管轄第一審案件者外，於法院行準備程
    序進行中，被告先就被訴事實為有罪之陳述時，審判長得告
    知被告簡式審判程序之旨，並聽取當事人、代理人、辯護人
    及輔佐人之意見後，裁定進行簡式審判程序；且受命法官行
    準備程序，與法院或審判長有同一之權限；又簡式審判程序
    之證據調查，不受刑事訴訟法第159 條第1 項、第161 條之
    2 、第161 條之3 、第163 條之1 及第164 條至第170 條規
    定之限制，刑事訴訟法第273 條之1 第1 項、第279 條第2
    項前段、第273 條之2 分別定有明文。被告所為係犯死刑、
    無期徒刑、最輕本刑為3 年以上有期徒刑以外之罪，其於準
    備程序中就被訴事實為有罪之陳述，經受命法官告知簡式審
    判程序之旨，並聽取公訴人、被告之意見後，本院合議庭認
    為適宜由受命法官獨任進行簡式審判程序，依刑事訴訟法第
    273 條之1 第1 項規定，裁定由受命法官獨任進行審判程序
    ，合先敘明。
貳、實體部分
一、訊據被告甲○○對於上揭犯罪事實均坦承不諱，復查：
（一）經警於查獲被告當日16時所採之尿液送驗結果，係呈嗎啡
      陽性反應，此有屏東縣警察局東港分局辦理毒、麻藥案尿
      液送驗受檢人真實姓名代號對照表、正修科技大學超微量
      研究科技中心96年10月9 日編號R00-0000-000號檢驗報告
      各1 份在卷可稽。
（二）此外，本件尚有注射針筒1 支扣案可稽，又該物品經送鑑
      定，亦確認其上含有第一級毒品海洛因之殘留，此有屏東
      縣警察局東港分局查獲涉嫌毒品條例案毒品初步檢驗報告
      單附卷可參，核與被告施用本件第一級毒品海洛因所使用
      之物相符，益見被告確有施用第一級毒品海洛因無誤。
（三）按修正毒品危害防制條例就施用毒品者，祇於「初犯」及
      「5 年後再犯」二種情形，有其追訴條件之限制，即須於
      初犯經觀察、勒戒或強制戒治釋放後，5 年內均無施用毒
      品之行為，始能認其前所實施之觀察、勒戒或強制戒治已
      足遮斷毒癮，而得於5 年後再犯時，再予適用初犯之規定
      ，重行觀察、勒戒等程序。倘5 年內已經再犯，被依法追
      訴處罰，縱其第3 次（或第3 次以上）施用毒品之時間在
      初犯釋放5 年以後，即與「5 年後再犯」之情形有別，且
      因已於「5 年內再犯」，顯見其再犯率甚高，原實施觀察
      、勒戒或強制戒治，已無法收其實效，而無5 年戒斷期之
      存在，自無再經觀察、勒戒及強制戒治之必要，應由檢察
      官逕行起訴（最高法院95年度台非字第59號、第65號判決
      意旨、95年度第7 次刑庭會議決議意旨參照）。查被告前
      於88年間因施用毒品案件，經本院以88年毒聲字第2321號
　　　裁定觀察、勒戒，於89年3 月1 日因認無繼續施用毒品傾
  　　向而出所；嗣於上開觀察勒戒執行完畢之5 年內之91年5
      月間某日起，至92年3 月8 日某時止，又因施用毒品案件
      ，經臺灣高雄地方法院於93年3 月22日以92年度訴字第23
      08號判處有期徒刑6 月確定之事實，有臺灣高等法院被告
      前案紀錄表、臺灣高等法院在監在押全國紀錄表及臺灣高
      雄地方法院92年度訴字第2308號刑事判決各1 份在卷足參
      ，則被告於前案經觀察勒戒執行完畢後，於5 年內已經再
      犯，並經依法追訴處罰，雖本案施用毒品之時間在初犯釋
      放5 年後，惟被告既已先於「5 年內再犯」，顯見其再犯
      率甚高，原實施觀察、勒戒、強制戒治均已無法收其實效
      ，而無5 年戒斷期之存在，參諸前揭判決意旨，自無再經
      觀察、勒戒及強制戒治之必要，而應由檢察官逕行起訴，
      並由本院依法論科。
（四）綜上所述，被告本件施用毒品，事證應屬明確，其犯行應
      堪認定。
二、查海洛因屬毒品危害防制條例第2 條第2 項第1 款所規定之
    第一級毒品，核被告所為，係犯毒品危害防制條例第10條第
    1 項施用第一級毒品罪。被告持有毒品，復進而施用，其持
    有毒品之低度行為，為施用毒品之高度行為所吸收，不另論
    罪。被告前於95年間再因施用毒品案件，經本院分別以95年
    度訴字第357 號、95年度簡字第1172號、95年度訴字第649
    號各判處有期徒刑10月、4 月、1 年確定，嗣經本院於96年
    7 月16日以96年度聲減字第447 號裁定減刑，並裁定前二者
    應執行有期徒刑6 月，後者減為有期徒刑6 月，而於96年7
    月16日執行完畢一情，有臺灣高等法院被告全國前案紀錄表
    1 份在卷可憑，於5 年內故意再犯有期徒刑以上之本件，應
    依刑法第47條第1 項規定，論以累犯，並依法加重其刑。爰
    審酌被告雖於犯後即能坦承犯行，而其施用毒品行為於本質
    上係屬自我戕害行為，反社會性之程度應屬較低；惟施用毒
    品，不僅足以戕害其個人身心，且極易滋生其他犯罪，惡化
    治安甚重，嚴重損及公益，且被告前屢經觀察勒戒、強制戒
    治等處遇助其戒除毒品，並於95年間再因施用毒品經本院分
    別判處有期徒刑10月、4 月、1 年確定，且於96年7 月16日
    執行完畢釋放後，竟再於2 個月後為本件施用毒品犯行，顯
    見其不思悔改，自制力亦顯不佳等一切情狀，酌情量處如主
    文所示之刑，以資懲儆。
三、扣案之注射針筒1 支，經鑑定結果，含有第一級毒品海洛因
    之殘留，有上開屏東縣警察局東港分局查獲涉嫌毒品條例案
    毒品初步檢驗報告單在卷可參，因客觀上已無法與殘留之海
    洛因完全析離，應視同毒品，依毒品危害防制條例第18條第
    1 項前段之規定沒收銷燬之。
據上論斷，應依刑事訴訟法第273 條之1 第1 項、第299 條第1
項前段，毒品危害防制條例第10條第1 項、第18條第1 項前段，
刑法第11條、第47條第1 項，判決如主文。
本件經檢察官顏珮珊到庭執行職務。
中　　華　　民　　國　　96　　年　　12　　月　　12　　日
                  刑事第一庭    法  官  羅培毓
以上正本證明與原本無異。
如不服本判決應於收受本判決送達後十日內向本院提出上訴書狀
，其未敘述上訴理由者，並得於提起上訴後十日內向本院補提理
由書狀（均須按他造當事人之人數附繕本）「切勿逕送上級法院
」
中　　華　　民　　國　　96　　年　　12　　月　　13　　日
                                書記官  張儷薾
附錄本判決論罪科刑法條：
毒品危害防制條例第10條第1項
施用第一級毒品者，處六月以上五年以下有期徒刑。
